臺灣高等法院民事裁定　九十一年度抗國字第十一號
　　抗告人　　甲○○
右抗告人因與相對人台北縣板橋市公所間國家賠償事件，對於中華民國九十一年七月
十五日台灣板橋地方法院九十一年度重國字第五號所為裁定提起抗告，本院裁定如左
：
      主      文
抗告駁回。
抗告訴訟費用由抗告人負擔。
      理      由
一、抗告意旨略以：刑事訴訟法於民國十七年制定時，國家賠償法尚未制定，故刑事
    訴訟法第四百八十七條第一項所稱民法，於國家賠償法制定後，基於法律與時俱
    進之原則，該民法即應採廣義解釋，泛指涵括一切作為賠償依據之法律而言，而
    依國家賠償法第五條之規定，國家賠償法乃屬廣義之民法，是抗告人自可提起本
    件附帶民事訴訟，請求國家賠償云云。
二、按「本法所稱公務員者，謂依法令從事於公務之人員。公務員於執行職務行使公
    權力時，因故意或過失不法侵害人民自由或權利者，國家應負損害賠償責任。公
    務員怠於執行職務，致人民自由或權利遭受損害者亦同。」、「依本法請求損害
    賠償時，應先以書面向賠償義務機關請求之。賠償義務機關對於前項請求，應即
    與請求權人協議。協議成立時，應作成協議書，該項協議書得為執行名義。」、
    「賠償義務機關拒絕賠償，或自提出請求之日起逾三十日不開始協議，或自開始
    協議之日起逾六十日協議不成立時，請求權人得提起損害賠償之訴。但已依行政
    訴訟法規定，附帶請求損害賠償者，就同一原因事實，不得更行起訴。」國家賠
    償法第二條、第十條、第十一條分別定有明文。依上開規定可知，國家賠償之提
    起方式有二，一為賠償義務機關拒絕賠償時，由請求權人提起民事損害賠償訴訟
    ；二為於行政訴訟中附帶提起民事訴訟。
三、經查，本件抗告人係於原法院九十年度交易字第五九七號刑事案件審理中，以相
    對人所轄之公務員林家川，於其所涉過失傷害案件，係於執行職務行使公權力時
    ，造成抗告人左下肢截肢之重傷害，應由相對人負損害賠償責任。相對人逾越期
    間不依法與抗告人協議，抗告人即於刑事訴訟程序附帶提起民事訴訟，請求相對
    人負國家賠償責任。惟依前揭國家賠償法之規定，抗告人於刑事訴訟程序中提起
    本件附帶民事訴訟，請求國家賠償，即不符合提起國家賠償之程式，原法院予以
    裁定駁回，於法並無不合。
四、況按，因犯罪而受損害之人，以對於刑事被告及依民法負損害賠償責任之人請求
    回復其損害者為限，始得於刑事訴訟程序附帶提起民事訴訟，刑事訴訟法第四百
    八十七條第一項亦定有明文。本件相對人並非前開過失傷害刑事案件之被告，亦
    非依民法負損害賠償責任之人，抗告人於刑事訴訟附帶提起民事訴訟請求相對人
    回復其損害，亦顯無理由。抗告人提起本件附帶民事訴訟，難認為合法，原法院
    予以裁定駁回，並無不合之處，抗告意旨指摘原裁定有不合法之處，求予廢棄改
    判，為無理由，應予駁回。
五、據上論結，本件抗告為無理由，依民事訴訟法第四百九十二條第一項、第九十五
    條、第七十八條，裁定如主文。
中　　　華　　　民　　　國　　九十一　　年　　　八　　　月　　 三十 　　日
　　　　　　　     　　       臺灣高等法院民事第九庭
　　　　　　　　　　　　　        審判長法　官　吳　謙　仁
　　　　　　　　　　　　　　　　　　　　法　官　魏　大　喨
　　　　　　　　　　　　　　　　　　　　法　官　游　婷　麟
右正本係照原本作成。
不得抗告。
中　　　華　　　民　　　國　　九十一　　年　　　八　　　月　　　三十  　日
　　　　　　　　　　　　　　　　　　　　書記官  林  初  枝
